臺灣臺北地方法院民事判決　　　　　　　　　　　　九十三年度重訴字第四０六號
　　原　　　告　華僑商業銀行股份有限公司
　　法定代理人　乙○○
　　訴訟代理人　黃冠豪律師
　　　　　　　　謝文欽律師
　　被　　　告　東來建設股份有限公司
　　法定代理人　甲○○
當事人間返還押租金事件，本院於民國九十三年五月二十六日言詞辯論終結，判決如
下：
    主      文
被告應給付原告新臺幣仟捌佰伍拾萬元，及自民國九十三年四月三日起至清償日止
，按週年利率百分之五計算之利息。
訴訟費用由被告負擔。
本判決於原告以新台幣壹仟貳佰捌拾肆萬元供擔保後，得假執行；被告如以新臺幣
仟捌佰伍拾萬為原告供擔保後，得免予假執行。
    事實及理由
壹、原告主張：被告於民國八十六年五月間，將其所有坐落於台北市○○街二十九之
    三、四、五號之房屋及土地（下稱系爭房地）出租於原告，約定租賃期間自八十
    六年七月一日至九十一年六月三十日止，原告並給付被告新臺幣（下同）三千八
    百五十萬元以為押租金。前開租約之租期屆滿後，被告仍同意原告繼續使用系爭
    房地，而視為以不定期限繼續原租賃契約（下稱系爭租賃契約）。嗣系爭房地為
    被告之債權人聲請查封拍賣，並經台灣士林地方法院民事執行處拍定在案，本件
    房屋租賃契約於系爭房地拍定後，即已終止，又縱系爭租賃契約未因此終止，原
    告亦得以本件起訴狀之送達以代通知，終止系爭租賃契約。系爭租賃契約關係既
    已消滅，原告亦無租賃債務不履行之情事，自得依系爭租賃契約第十二條之約定
    請求被告返還押租金。並聲明：（一）被告應給付原告新台幣參仟捌佰伍拾萬元
    整，及自起訴狀送達翌日起至清償日止，按年利率百分之五計算之利息。（二）
    以供擔保為條件之假執行宣告。
貳、被告則以：系爭租約未到期之前，被告幾次與原告協商續租事宜，希望能出售系
    爭房地予原告，原告則表示因公司營運上之問題無法承買，雙方無法達成協議。
    其後被告亦一再催促原告辦理續租事宜，否則將收回系爭房地，足見被告未同意
    原告繼續租用。原告查封被告所有之臺北市○○段○○段0000-00000土地一筆，
    已足清償債務，竟不理會被告撤銷拍賣要求，致系爭房地以不點交方式拍定。原
    告以惡意手段拖延而片面主張不定期契約想獲取不當利益，故被告實無返還押金
    三千八百五十萬元之義務。（一）駁回原告之訴。（二）如受不利之判決，願供
    擔保免為假執行。
參、兩造不爭執之事實：
（一）兩造就系爭房地曾於八十六年五月訂有租賃契約。（原證一）
（二）系爭房地已經原告聲請臺灣士林地方法院拍賣，於九十三年二月三日拍定，並
      於同月二十三日發給權利移轉證書。（見卷附臺灣士林地方法院九十二年度執
      字第七七四五號執行卷）
肆、得心證之理由：
一、按押租金在擔保租金之給付及租賃債務之履行，在租賃關係消滅前，出租人不負
    返還之責。租賃關係如已消滅，且承租人無租賃債務不履行之情事，出租人請求
    返還押租金，及自租期屆滿之翌日起加計法定遲延利息，自為法之所許。此有最
    高法院八十三年度台上字第二一０八號判例可資參照。
二、系爭租賃契約第二條約定：「乙方（即原告）同意給付甲方（即被告）押租金新
    臺幣參仟捌佰伍拾萬元整，租賃期間乙方無須再給付甲方任何租金。」第十二條
    （一）約定：「乙方（即原告）應於本約租賃契約屆滿或本約經終止之日起六十
    日內遷離租賃標的物，乙方遷離租賃標的之同時，甲方（即被告）應將押租金無
    息返還乙方，同時雙方應配合辦理塗銷抵押權登記，相關規費及土地專業代理人
    業務費用概由甲方負擔。」（二）約定：「乙方就租賃標的不負回復原狀之責任
    ，其留置物任由甲方處理。乙方願給付甲方四十萬元以為補償。」由以上約定可
    知，本件原告依約給付三千八百五十萬元押租金予被告，以押租金之利息為租金
    ，如系爭租賃契約租期屆滿或租約終止，原告遷離系爭房地後，被告即應將押租
    金返還原告。
三、依系爭租賃契約第二條約定，兩造就系爭房地之租賃期間於九十一年六月三十日
    即已屆滿。原告雖主張被告於租期屆滿後同意其繼續使用，兩造就系爭房地存有
    不定期限租約。惟查，被告曾於租約期滿後之九十二年二月十三日、十一月十日
    兩次以存證信函表明終止租約，並於前開兩次信函中及另同年十一月十九日之存
    證信函，三次催促原告搬遷，此有被告提出之存證信函三紙可憑，原告主張被告
    於租賃期限屆滿後同意其繼續使用系爭房地云云，自非可採，兩造於系爭租約期
    滿後未成立不定期限租約，應認系爭租賃契約已於九十一年六月三十日屆滿。
四、系爭房地經原告以本院九十年度促字第五二八九一號支付命令為執行名義，向臺
    灣士林地方法院聲請拍賣，於九十三年二月三日拍定並於同月二十三日發給權利
    移轉證書，爭房地自該時起已屬拍定人所有（民法第七百五十九條）。又被告為
    系爭房地拍賣程序之出賣人，有交付系爭房地予買受人即拍定人之義務，此項義
    務雖因拍賣公告載明為「拍定後不點」（見卷附前開執行案卷拍賣公告）而免除
    ，但被告仍不得以租賃物返還請求權之行使妨害拍定人對系爭房地之占有，故原
    告與拍定人就系爭房地簽訂租約後（九十三年四月二十八日筆錄），原告基於與
    拍定人間之租賃契約占有系爭房地，即毋庸再將系爭房地返還被告。
五、綜上所述，系爭租賃契約之租期已經屆滿，且原告毋庸將系爭房地返還原告，被
    告復未能就原告依系爭租賃契約尚有何債務未履行，為明確之主張，原告自得依
    系爭租賃契約第十二條之約定，請求被告返還押租金。從而，原告請求被告給付
    三千八百五十萬元，及自起訴狀送達翌日（九十三年四月三日）起至清償日止，
    按年息百分之五計算之利息，為有理由，應予准許。
伍、假執行之宣告：
    原告、被告陳明願供擔保，為假執行及免假執行之宣告，均核無不合，爰分別酌
    定相當之擔保金額，予以准許。
陸、訴訟費用負擔之依據：民事訴訟法第七十八條。
中　　　華　　　民　　　國　　九十三　　年　　　六　　　月　　九    　　日
                                        民事第五庭  法  官    張松鈞
正本係照原本作成
如對本判決上訴，須於判決送達後廿日內向本院提出上訴狀
依本判決預供擔保或提存而免為假執行，應於執行標的物拍定、變賣或物之交付前為
之。
中　　　華　　　民　　　國　　九十三　　年　　　六　　　月　　九    　　日
                                                    書記官    黃媚鵑
附錄：
民事訴訟法第三百九十二條：
法院得宣告非經原告預供擔保，不得為假執行。
法院得依聲請或依職權，宣告被告預供擔保，或將請求標的物提存而免為假執行。
依前項規定預供擔保或提存而免為假執行，應於執行標的物拍定、變賣或物之交付前
為之。
